臺灣高等法院臺南分院刑事裁定　　　　　　九十一年度交抗字第一四號　　　Ｃ
　　　抗　告　人
　　　即受處分人　甲○○○
右抗告人即受處分人因違反交通管理處罰條例案件，不服臺灣臺南地方法院中華民國
九十一年七月五日裁定（九十一年度交聲字第一○○號），提起抗告，本院裁定如左
：
      主      文
抗告駁回。
      理      由
一、抗告意旨略以：(一)依道路交通管理處罰條例第四十八條第六款後段之規定「轉彎
    車已達中心處開始轉彎，直行車不讓轉彎車先行者」，亦有處罰直行車之情形；
    抗告人被肇事重型機車撞及之地點，已過了中心處，為何交通隊對抗告人開立違
    規單，而非對肇事者楊丁樹開立違規單。(二)就原裁定理由第二段第十三行有關「
    第三人楊丁樹騎乘機車與其它車輛沿崇明路北向車道魚貫前行」之事實，抗告人
    並未供陳；又抗告人並無裁定理由第二段第十六行有關抗告人「搶先通行」等情
    ，在筆錄與聲明異議中亦無搶先之意。(三)抗告人並非為九百元之罰鍰而爭，乃為
    了公平正義原則提出抗告云云。
二、按汽車駕駛人轉彎時，有轉彎車不讓直行車先行之情形者，處二百元以上六百元
    以下罰鍰；又汽車駕駛人有違反道路交通管理處罰條例第四十八條之情形者，除
    依原條款處罰鍰外，並予記違規點數一點，道路交通管理處罰條例第四十八條第
    六款、第六十三條第一項第一款，分別定有明文。次按處理違反道路交通管理事
    件之程序及統一裁罰標準，依違反道路交通管理事件統一裁罰標準及處理細則之
    規定辦理。前項統一裁罰標準，如附件違反道路交通管理事件統一裁罰標準表；
    又違反道路交通管理處罰條例第四十八條第六款之規定，於期限內到案聽候裁決
    者，處罰鍰新台幣九百元，違反道路交通管理事件統一裁罰標準及處理細則第二
    條與違反道路交通管理事件統一裁罰標準表，亦分別定有明文。
三、經查：
（一）本件肇事時間為民國（下同）九十一年一月十七日下午五時十五分許，抗告人
      駕駛ＮＡＢ─８９１號機車沿台南市○○路機慢車優先道由北向南行駛，至崇
      明二十街時左轉，本應注意轉彎車應讓直行車先行，乃疏未注意，搶先通行，
      適與綠燈起步自崇明路由南向北為楊丁樹所駕駛之車號ＮＬＬ─四四０號，在
      崇明二十街口相撞，業經楊丁樹於原審到庭供述明確（見原審卷第三六頁），
      並有道路交通事故現場蒐證照片九幀、及道路交通事故調查報告表附卷可稽，
      適值鄰近崇明國中放學時間之事實，為抗告人陳明在卷，惟適於崇明二十街路
      口，抗告人指稱伊未搶先通行，楊丁樹亦有違反轉彎車已達中心處開始轉彎，
      直行車不讓轉彎車先行之情形云云，自有未合。且系爭肇事地段，崇明路與崇
      明二十街交叉路口處，為崇明國中南側門，該處並無導護人員在該交叉路口向
      北指揮交通，並未目擊本件車禍，亦為證人莊麗香及邱淑惠陳明在卷（見原審
      卷第四二頁至第四四頁）。因此本件肇事正值崇明國中大門口處之導護人員阻
      擋崇明路南向及北向之車輛於崇明國中大門口時，因崇明路北向車道尚得以前
      進，第三人楊丁樹騎乘機車與其它車輛沿崇明路北向車道魚貫前行之事實，抗
      告人亦於原審供述楊丁樹之前有小轎車，後方亦有，伊未見到楊丁樹之機車等
      情明確（見原審卷第三六頁），是楊丁樹自無抗告人所稱之不遵守交通指揮之
      情形，即有，亦不能解免抗告人過失違規之責。而抗告人由崇明路南向車道左
      轉崇明二十街旁之台南市立醫院停車場，本應禮讓楊丁樹（亦遭警方認有違規
      開單，見原審卷第十八頁）先行，卻搶先通行，以致二車發生撞擊，依此足認
      抗告人確有轉彎車未禮讓直行車先行之情形。抗告人雖辯稱其並無搶先通行之
      情形云云，然抗告人並無法提出具體證據以實其說，否認違規事實，尚難採信
      。
（二）此外，交通警員製單舉發違反道路交通管理處罰條例所列之違規行為，係公務
      員基於職務上權力，依法就特定之具體事件所為具公法上效果之單方行政行為
      ，基於公務員為公法上行為具有公信力之原則，舉發行為可被推定為真正。本
      此公信原則，立法者乃賦予行政機關制定違反道路交通事件統一裁罰標準及處
      理細則，使執勤警員得當機處分（如該細則第二十三條之逕行舉發）以達其維
      護交通秩序、安全之行政目的。反之，若謂公務員一切行政行為均需預留證據
      以證其實，則國家行政勢必窒礙難行。據此，刑事訴訟法就犯罪證據有關之規
      定中，與屬行政秩序罰之交通違規裁罰本旨不合之部分，自不在準用之列。故
      本件執勤警員本其維護交通秩序、安全職責所為之舉發，自應受到合法、正確
      之推定，併予敘明。
（三）至抗告人經台南市警察局交通隊於九十一年一月十五日填單舉發，應到案日期
      為九十一年二月二十二日，此有台南市警察局南市警交字第Ｓ0000000
      0號舉發違反道路交通管理事件通知單及裁決書一紙附卷可稽（見原審卷第九
      頁正反面）。抗告人於九十一年二月十九日即向監理機關聲明不服，有本件移
      送書載明可考。抗告人並未逾越應到案期限，裁決機關裁處抗告人罰鍰新台幣
      九百元，自無不合。
（四）原裁定因認為原裁決機關依前揭規定對抗告人處以罰鍰，並予記點等情，並無
      違誤，依法裁定駁回抗告人之異議，本院經核原裁定認事用法，尚無不合。抗
      告意旨，指摘原裁定違誤不當，為無理由，應予駁回。
四、據上論結，爰依道路交通事件處理辦法第二十六條、刑事訴訟法第四百十二條裁
    定如主文。
中    華    民    國      九十一      年      九      月      九        日
                                  臺灣高等法院臺南分院刑事第三庭
                                      審判長法官  黃    崑    宗
                                            法官  葉    居    正
                                            法官  莊    俊    華
右正本證明與原本無異。
不得再抗告。
                                      法院書記官  廖    明    娟
中    華    民    國      九十一      年      九      月      十一      日
